臺灣高等法院刑事判決　　　　　　 96年度上更(一)字第642號
　上　訴　人
　即　被　告　乙○○
　　　　　　　　　　　（
　選任辯護人　高雪琴律師
　上　訴　人
　即　被　告　甲○○
　　　　　　　　　　　（
　選任辯護人　王志陽律師
上列上訴人因強盜等案件，不服臺灣新竹地方法院95年度訴字第
477號，中華民國 95年12月20日第一審判決（起訴案號：臺灣新
竹地方法院檢察署95年度偵字第2943號），提起上訴，經判決後
，由最高法院發回更審，本院判決如下：
    主  文
原判決撤銷。
乙○○、甲○○共同竊盜，因脫免逮捕、湮滅罪證，當場施以強
暴，均累犯，各處有期徒刑伍年捌月。
    事  實
一、乙○○前於民國（下同）90年間因竊盜案件，經臺灣新竹地
    方法院於90年8月7日以90年度易字第500號判處有期徒刑4月
    確定，復因違反毒品危害防制條例案件，經該院於91年10月
    30日以91年度易字第527號判處有期徒刑7月確定，上揭二罪
    嗣經裁定定其應執行有期徒刑10月確定，於93年 3月23日徒
    刑執行完畢出監；另甲○○前於90年間因施用第一、二級毒
    品案件，經臺灣新竹地方法院於 90年9月21日以90年度易字
    第704號分別判處有期徒刑8月及3月，應執行有期徒刑10 月
    確定，於92年11月12日徒刑執行完畢出監。詎乙○○及甲○
    ○均仍不思悔改，復共同基於意圖為自己不法所有之犯意聯
    絡，於95年5月16日上午8時30分許，僱請不知情之吊車司機
    黃建勳，駕駛其所有靠行於劦泰貨運交通有限公司之車牌號
    碼 HB－150號營業用大貨車，共至丙○○所有位於新竹縣竹
    北市○○里○○段農地，由不知情之黃建勳駕駛操作該大貨
    車，乙○○、甲○○則在車旁協助勾取鐵板，欲以此方式竊
    取丙○○所有置於上開農地之大型鐵板，乙○○、甲○○二
    人並已因而將 1塊鐵板吊至上開大貨車上而竊取得手，甫欲
    吊取第 2塊鐵板時，適丙○○到場查看發覺，即刻上前質問
    ，而丙○○之子婦鄭凱倫及媳婦許月芳聞訊亦攜帶V8攝影機
    跟至現場欲拍攝存證，乙○○、甲○○二人見狀乃邊與丙○
    ○對話邊退向如附件所示現場圖之溝貝排水二號橋，待退至
    溝貝排水二號橋橋頭時，即轉身往白地街 239巷方向逃逸，
    鄭凱倫旋即騎乘其父丙○○騎至現場之車號MWO─918號重型
    機車搭載許月芳追躡約 300公尺至鐵皮工寮旁之產業道路旁
    ，鄭凱倫並攜V8攝影機下車往延福橋方向之農田追躡跟拍乙
    ○○，乙○○因恐行竊過程已遭攝入V8攝影機內，為湮滅罪
    證，竟拾取原置於農田內之石塊反身向鄭凱倫丟擲並追逐鄭
    凱倫，另呼叫甲○○協助，旋於如附件所示鐵皮工寮旁產業
    道路上（即新竹縣竹北市○地街239巷15弄5號前約50公尺處
    ）追及鄭凱倫後將其壓制在地，因鄭凱倫極力反抗，二人竟
    萌生傷害鄭凱倫及毀損鄭凱倫所有之 V8攝影機之犯意聯絡，
    由乙○○自地上撿拾磚塊朝鄭凱倫頭部後面敲擊，甲○○則
    順勢將鄭凱倫所持V8攝影機搶下，並朝鄭凱倫後腦砸擊，再
    將之往地上重摔毀壞，足以生損害於鄭凱倫，許月芳見狀立
    即上前欲制止，乙○○竟萌生傷害許月芳之犯意，持地上撿
    拾之磚塊毆打許月芳頭臉部位，甲○○見V8攝影機已遭毀損
    ，為脫免逮捕，基於妨害人行使權利之犯意，起身騎乘鄭凱
    倫騎至現場而停於產業道路旁之前揭機車欲逃離現場，許月
    芳見狀攔阻，竟遭甲○○騎車衝撞，幸及時跳離始未撞及，
    斯時甲○○見鄭凱倫已起身與乙○○拉扯中，為使乙○○脫
    免逮捕，復騎車衝撞鄭凱倫，乙○○乘機再將鄭凱倫壓制在
    地，使其臉鼻部撞及路旁水泥護欄，其等以此等方法，當場
    對鄭凱倫、許月芳施以強暴，使鄭凱倫受有頭部外傷併鼻骨
    骨折、頭皮下血腫、臉部擦傷、疑似腦震盪及兩手與右膝部
    擦傷之傷害，許月芳則受有頭部外傷併頭皮下血腫與臉部鼻
    部擦傷、疑似腦震盪之傷害；致二人均達難以抗拒之程度。
    嗣甲○○因見他人追來未能偕同乙○○逃逸，而自行騎乘上
    開機車逃離現場，因而妨害鄭凱倫等使用該機車之權利，乙
    ○○則遭鄭凱倫及路人合力制伏逮捕並報警查獲，嗣經警循
    線於同日下午在新竹縣竹北市○○街257巷15號甲○○住處
    ，將其逮捕查獲。
二、案經丙○○、鄭凱倫、許月芳訴由新竹縣警察局竹北分局報
    請臺灣新竹地方法院檢察署檢察官偵查起訴。
    理  由
一、訊據上訴人即被告乙○○供承有於上揭時地竊取告訴人丙○
    ○所有之鐵板，嗣因見告訴人鄭凱倫持V8向其拍攝，而與告
    訴人鄭凱倫發生扭打，另持磚塊敲傷告訴人許月芳頭部，告
    訴人鄭凱倫及許月芳分別受有上述傷害等事實，上訴人即被
    告甲○○供承有於上揭時地竊取告訴人丙○○所有之鐵板，
    嗣因見告訴人鄭凱倫持V8攝影機拍攝，其有將該V8攝影機搶
    下來往地上摔壞，復為逃離現場，即將告訴人鄭凱倫騎至現
    場之機車騎走逃逸等事實，惟被告乙○○堅詞否認涉有準強
    盜及毀損犯行，並辯稱：伊是有偷鐵板，後來地主丙○○來
    了，伊就趕快跑了，鄭凱倫他們追上來時，雙方發生扭打的
    地點和行竊地點不同，伊並非當場施以強暴。鄭凱倫跟許月
    芳追過來時，是鄭凱倫先拿V8攻擊伊跟甲○○，許月芳則是
    拿安全帽要砸伊，伊氣不過才持地上的磚頭打許月芳，V8攝
    影機不是伊摔的云云，被告甲○○堅詞否認涉有準強盜、傷
    害及妨害人行使權利等犯行，並辯稱：伊逃離行竊地點時未
    見鄭凱倫及許月芳，係逃至鐵皮工寮之產業道路附近時，始
    見鄭凱倫、許月芳騎乘機車追來。伊已經往農地跑了，後來
    是聽見乙○○在後方呼救，伊返回後即見乙○○與鄭凱倫扭
    打，伊上前拉開二人，沒有出手打鄭凱倫，而許月芳用V8攝
    影機打伊，伊搶過來，就往地上摔，並沒有用攝影機打人，
    也沒有打許月芳，嗣伊見鄭凱倫騎乘之機車停放一旁並未熄
    火，為逃離現場遂將該機車騎走，並未注意鄭凱倫、許月芳
    所在或移動位置，伊無蓄意騎車衝撞鄭凱倫、許月芳，亦無
    妨害鄭凱倫行使權利之主觀犯意云云。
二、經查：
(一)被告乙○○及甲○○二人如何於上開時地僱請不知情之吊車
    司機黃建勳，共同前往告訴人丙○○所有位於竹北市○○段
    農地，竊取告訴人所有置於農地之鐵板，並已將鐵板 1塊吊
    至吊車上，嗣復欲吊取第 2塊鐵板時，經發覺隨即逃離等情
    ，此據被告乙○○及甲○○二人供承在卷，並經證人即告訴
    人丙○○、證人黃建勳於偵審時指、証述綦詳在卷，依證人
    丙○○於偵查中證稱：95年5月16日早上8點30分，伊有前往
    伊位於竹北市○○段的農地，農地鎖擺放的鐵板、鐵桶、貨
    櫃、混合攪拌機、械具等物是伊所有，當時伊有看到有一部
    吊車，還有三個人（包含吊車司機）在現場吊運伊的物品，
    當時農地上的鐵板已經被吊上卡車，伊就質問他們「是何人
    叫你們來載的？」，他們回答伊「是他們在處理的」，伊就
    問他「為何是你們處理，何人叫你們來載的？」，他們回答
    「都處理好幾趟了」，伊就反問「真的嗎？」，他們就說「
    是」，後來他們覺得不對勁，就往後慢慢退，伊兒子鄭凱倫
    拿Ｖ８來，伊叫伊兒子將他們正面照起來，他們就一直退，
    後來伊兒子及媳婦就去追他們，怎麼追上被告的情形伊沒有
    看到，伊不在場，伊當時留在現場顧著吊車，不要讓他跑云
    云（見偵查卷第 99至100頁），嗣於原審法院審理時證稱：
    伊位於竹北市○○段的農地，失竊過很多次東西，伊常常到
    現場巡邏， 95年5月16日被竊當天伊又去現場巡邏，伊騎摩
    托車去，就看到吊車，已經吊一塊鐵板上去，另外一塊正吊
    一半，伊問「你們在做什麼？」，「這裡是我處理的」，對
    方說「你們在處理什麼，我們已經處理好幾次了」，伊就更
    大聲問「是你們在處理嗎？」，並叫他們吊車不要動，後來
    伊兒子就拿V8到場，開始拍攝，他們就一直往後退，伊叫他
    們不要走，他們的吊車司機也叫他們不要走，伊就叫伊兒子
    追上去拍攝竊賊，伊兒子就騎車追過去拍攝，之後的事情伊
    就不知道了。伊兒子跟媳婦抵達現場的時候，被告二人還在
    現場，伊兒子到的時候開始用攝影機拍攝的時候，他們就一
    直往後退。伊兒子抵達現場的時候，被告二人在吊車旁的水
    溝邊，後來往橋的方向走過橋。伊在跟被告說話的時候，伊
    兒子、媳婦就到了，被告二人還在說是他們的東西，後來他
    們看到我們人多，就趕快跑掉。伊兒子、媳婦到場的時候，
    被告二人還沒有往後退逃跑，伊兒子是從伊後方開車過來，
    所以被告二人可以看到伊兒子開車過來，他們二人在卡車前
    面倒退走，後來退到橋那邊就轉身跑了，伊叫伊兒子拿V8來
    拍攝的時候，被告二人有聽到云云（見原審卷 (二)第68 至
    74頁），另證人黃建勳於警詢偵查中及原審法院審理時證稱
    ：證人即吊車司機黃建勳於警詢時證稱：伊是從事吊車業，
    大約是在昨天（即95年5月15日）下午5時左右接到被告打來
    的電話，說要伊幫忙吊一些東西，對方跟伊講今天在竹北市
    ○○○路溪州里這一帶等他，他再帶伊到貨物堆放的地方，
    大約是在95年5月16日8時30分許，在新竹縣竹北市○○里○
    ○段農地內遭地主發現，當時伊是受委託吊掛置放在農地內
    的鐵板，地主發現時伊正在吊掛置放於農地內的鐵板，是甲
    ○○帶伊進入置放鐵板之農地，到達時現場有另1 名男子已
    經在現場了，當時伊正在吊掛鐵板，地主丙○○到場後告訴
    伊說那些鐵板是他的，不能搬走，伊便質問甲○○這些東西
    到底是誰的，甲○○便支支吾吾答不出來，然後就趁機逃跑
    ，剛好地主丙○○的兒子及媳婦趕來現場，伊便趕緊叫地主
    的兒子趕快去追趕，當時他兒子追得很遠，伊沒看到後來雙
    方發生扭打的經過云云（見偵查卷第26至29頁）﹔嗣於偵查
    中證稱﹔當天伊開吊卡車到現場，該車是伊個人所有，靠行
    劦泰貨運公司，被告是在前 1天傍晚打電話給伊，要伊在新
    竹縣竹北市○○○路會合，他們說在路邊旁等伊，是甲○○
    在路邊跟伊會合，他說到他們的工地載東西，後來地主也到
    現場，伊質問被告，這些物品是否為你們所有，他們答不出
    來，就想跑掉，後來鄭凱倫要拿V8要拍照存證，便去追趕被
    告二人，被告二人知道鄭凱倫在追，丙○○等人到場時一塊
    鐵板已吊上車，伊與被告二人並不認識，人家叫伊工作，伊
    就去工作云云（見偵查卷第116至118頁），嗣於原審法院審
    理時到庭證稱：案發當時丙○○質問被告二人後，伊也問被
    告二人鐵板到底是你們的，還是丙○○的，被告說不知道是
    誰叫他們去吊，伊說不是你們的東西就不能吊，接下來被告
    也沒有講，伊就把已經吊放在車上的那塊鐵板吊下來，然後
    鄭凱倫、許月芳就來了，鄭凱倫就用V8攝影。丙○○來的時
    候，伊已經吊了 1塊鐵板在車上，還沒有吊完，伊後來把鐵
    板吊到地上後下車。吊鐵板很危險，伊當時都在注意吊鐵板
    ，沒有注意被告二人，鄭凱倫拿攝影機在拍攝時，被告二人
    是否還在現場伊忘記了，伊並未親眼看到被告二人往橋的方
    向跑掉，但很多人說被告二人往橋的方向跑。伊在將鐵板吊
    下來的時候，被告二人就不在伊原先跟他們對話的時候他們
    所站的地方，至於跑到哪裡或站在哪裡伊沒有印象，伊當時
    對那 2個年輕人說趕快去追被告，是因為假如被告二人跑掉
    ，就變成好像是伊偷的云云（見原審卷 (二) 第80至84頁）
    ，而查被告二人既已因而將鐵板 1塊吊至吊車上，顯已置於
    渠等實力支配之下，是被告二人此部分竊盜犯行，應堪認定
    。
(二)依證人即告訴人鄭凱倫於偵查中證稱：95年5月16日早上8時
    30分許，伊父親去新竹縣竹北市○○段農地該處，伊隨著去
    ，當時現場有一台吊車3個人在吊伊家擺放在上開農地的鐵
    板等鐵製品，看到我們後有二個人一直往後走，吊車司機則
    在原地，該二人準備要跑了，司機一直說不能讓他們跑了，
    要把他們抓住，伊當時帶V8攝影機要拍攝現行犯，伊到現場
    時有拿著V8攝影機對著該準備逃跑之二人拍攝，他們說不要
    拍，然後趁我們不注意時，開始往後跑，他們往同一方向跑
    ，伊牽機車載伊太太許月芳要去追，追他們時都在我的視線
    範圍內，後來乙○○見四下無人，就跟另一名被告甲○○來
    追我們，我們被他們追到，乙○○、甲○○就搶伊的V8摔到
    地上，並拿V8砸伊的頭，乙○○也是拿磚頭砸我跟伊太太的
    頭部，我們在地上扭打，乙○○把伊架住，甲○○就過來打
    伊，伊太太見狀，趕快過來幫忙，但還是被被告二人打，乙
    ○○架住伊，甲○○就趕快去牽伊的機車，甲○○騎機車先
    衝撞伊太太，伊太太閃到田裡面，他又來衝撞伊，伊被乙○
    ○架住，機車就撞到伊的大腿，伊叫伊太太將機車鑰匙拔下
    來，但沒有拔下來，後來乙○○被伊抓住，甲○○就騎著機
    車逃跑，當時伊與伊太太一直呼救，旁邊有人經過幫忙制止
    ，就將乙○○控制在現場云云（見偵查卷第125至128頁）﹔
    嗣於原審法院審理時證稱：伊開車剛抵達時有看到被告二人
    ，他們當時站在吊車前面，距離前車頭約十來步，在吊車跟
    橋之間，我們一靠近時被告二人就跑，伊靠過去的時候伊父
    親也站在吊車前方，被告二人應該有看到伊跟伊太太過來，
    他們就往後退，後來到了橋那邊的時候，是轉身往前跑，被
    告二人看到伊拿攝影機時有說不要拍，然後就轉身逃跑，因
    為伊還沒拍到就騎摩托車追被告，被告二人也一直往產業道
    路走，後來在鐵皮工寮那裡被告往田裡面走，伊將機車停在
    鐵皮工寮前面一點點就去追被告，追到田裡面去，伊太太沒
    有追到田裡，她在產業道路那邊，伊跑到產業道路跟河的中
    間，但是被告已經跑到河岸那邊，伊太太在產業道路說有另
    外一個年輕的（甲○○）躲在產業道路的樹叢裡，年輕人一
    聽到就往河那邊跑，伊後來追到那邊沒繼續追，因為老的（
    乙○○）那個拿地上的磚頭往回頭要打伊，還叫年輕的（甲
    ○○）跑到前面圍捕伊，伊聽到以後就往產業道路的方向跑
    ，伊也叫伊老婆牽機車趕快跑，後來伊在鐵皮工寮那邊的產
    業道路被追上，那時候年輕的已經跑到產業道路在伊老婆的
    機車前面擋住，後來老的（乙○○）就追到伊身旁把伊壓制
    在地上並用磚頭打伊，年輕的（甲○○）過來搶V8還打伊，
    伊老婆過來制止，後來就換打伊老婆，伊鼻骨骨折的傷是被
    老的壓在地上撞到水泥護欄邊受傷。V8被他們搶去拿來打人
    ，拿來摔。我們騎機車去追的用意是想要拍攝他們，老的跑
    到河岸那邊，後來回頭要打伊，伊認為他們是要毀滅證據，
    因為他們要搶伊的V8，年輕的搶走V8之後，就有東西往我後
    腦砸，當時我半趴臉朝下，後腦被打到。乙○○先在田中間
    拿石頭丟伊，後來拿磚塊砸伊。甲○○騎機車要走的時候，
    有衝撞伊太太，但沒有撞到，而伊被乙○○架住，伊右膝被
    撞傷。V8後來損壞，原廠說沒辦法修復云云（見原審卷第85
    至99頁）﹔另證人即告訴人許月芳於偵查中證稱：當天伊先
    生鄭凱倫開車載伊過去現場時，有一台拖吊車還有三個人在
    吊伊家擺在上開農地的鐵板等鐵製品，看到我們後，有二個
    人一直往田裡走，另吊車司機在現場，伊先生拿V8攝影機對
    著偷東西之二人拍攝，他們一直想逃跑，伊先生就去牽伊公
    公騎到現場之機車去追，後來乙○○就拿磚塊打伊先生，並
    拿磚塊砸伊頭部，伊看到甲○○搶伊先生的V8，並拿V8砸伊
    先生的頭，乙○○有架住伊先生，甲○○騎機車要撞伊云云
    （見偵查卷第127至129頁）﹔嗣於原審法院審理時證稱：當
    天那個年紀比較大的（乙○○）有用磚塊打伊，年紀比較年
    輕的（甲○○）有騎車要衝撞伊，他們要搶V8把它砸壞，也
    有拿來砸伊先生的頭，是年輕的（甲○○）拿V8砸伊先生的
    頭。當時我們騎到鐵皮屋那邊的時候，就看到他們往田裡面
    那邊走，伊有看到他們跑的過程，當時我們一直在拍，後來
    他們轉身過來要搶V8。被告把伊先生推倒在地上，當時伊騎
    在機車上等伊先生，後來看到伊先生被推倒在地上我就過去
    救他，年輕的（甲○○）拿V8打伊先生的頭，後來老的（乙
    ○○）就把伊老公壓在地上，鼻子敲到受傷，年輕的（甲○
    ○）則騎機車要撞伊先生，他可能想要載乙○○走，他衝撞
    伊老公時，乙○○是從後面抱住伊先生。差不多是伊老公被
    壓制住，伊過去救他時，被用磚塊打到頭部，磚塊是在地上
    拿的。從被竊現場到鐵皮屋期間伊有看到被告二人在跑，後
    來伊先生騎摩托車過來載伊去追，到鐵皮屋時二個被告我都
    有看到，伊先生就拿V8去追田裡面那個，伊先生只追其中一
    個人，被追的人和另外一個都突然轉頭追伊先生，之後伊先
    生回到產業道路上，叫伊趕快走，伊就發動機車，伊先生回
    到產業道路上後，年輕的（甲○○）壓制伊先生，並且拿V8
    砸伊先生的頭，老的那時候在旁邊，伊過去叫他們不要打，
    那個老的（乙○○）就拿磚塊走過來打伊，後來伊先生站起
    來時，乙○○便架住伊先生。伊站在鐵皮屋對面的路邊被年
    輕的（甲○○）駕車衝撞，伊就跳到旁邊的田裡。是年輕的
    （甲○○）拿V8砸伊先生的頭，然後把V8砸到地上去，後來
    V8、電池、DV帶都壞掉了云云（見原審卷第101至109頁）。
(三)依上所述，告訴人鄭凱倫及許月芳二人均一致指、證述被告
    乙○○於將告訴人鄭凱倫壓制在地時，因告訴人鄭凱倫抗拒
    ，而自地上撿拾磚塊朝告訴人鄭凱倫頭部後面敲擊，另被告
    甲○○則於告訴人鄭凱倫倒地時，趁機搶下其手持之V8攝影
    機，旋並朝其後腦砸擊，嗣再行朝地上重摔毀壞該V8攝影機
    等情，而被告二人就告訴人鄭凱倫及許月芳指證述被告乙○
    ○有持地上撿拾之磚塊砸擊告訴人鄭凱倫頭部後面，另被告
    甲○○出手搶下告訴人鄭凱倫手持之V8攝影機後，持以砸擊
    告訴人鄭凱倫的頭部，嗣再行重摔於地等情，於原審法院審
    理時就告訴人鄭凱倫及許月芳二人於以證人身分就上情經詰
    問而為之證述，均未加爭執，被告甲○○且就證人許月芳所
    述表示『沒有意見』（見原審卷第 110頁），至被告甲○○
    雖以其騎走告訴人鄭凱倫停於現場之機車時，並未衝撞告訴
    人鄭凱倫及許月芳，惟查被告甲○○為逃離現場而騎走告訴
    人鄭凱倫停於現場之機車時，告訴人許月芳見狀出面攔阻，
    卻遭被告甲○○衝撞，而告訴人鄭凱倫亦遭被告甲○○衝撞
    等情，已如證人鄭凱倫及許月芳二人證述綦詳如上，而查系
    爭機車係告訴人鄭凱倫騎至現場，衡情被告甲○○竟強欲予
    以騎走，適時在旁之告訴人許月芳見狀當必出面阻止，而被
    告甲○○竟仍欲強行駛離，是被告乙○○所辯未持磚頭砸擊
    告訴人鄭凱倫之頭部，暨被告甲○○所辯於搶下告訴人鄭凱
    倫手持之V8攝影機後，並未持以砸擊告訴人鄭凱倫頭部，及
    於騎走機車時並無衝撞告訴人鄭凱倫及許月芳二人等語，均
    屬卸責之詞，而無足採。
(四)按刑法第329條所謂當場，不以實施竊盜或搶奪者尚未離去
    現場為限，即已離盜所而尚在他人跟蹤追躡中者，仍不失為
　　當場（參照最高法院28年度上字第1984號判例意旨），查被
  　告二人行竊後，遭告訴人丙○○發覺質問，因事跡敗露而邊
    與告訴人丙○○對話邊退至溝貝排水二號橋頭，而告訴人鄭
    凱倫、許月芳聞訊亦攜帶V8攝影機至現場欲拍攝存證，被告
    二人見狀為恐自身影像遭攝入，於退至橋頭後隨即反身逃跑
    ，告訴人鄭凱倫及許月芳旋即騎乘機車追躡被告二人約300
    公尺至鐵皮工寮旁之產業道路旁等情，已據證人丙○○、鄭
    凱倫及許月芳證述綦詳如上，而被告乙○○於原審法院調查
    時亦供承：丙○○當時打電話叫鄭凱倫、許月芳過來，再騎
    機車追我們云云（見原審卷 (一) 第10頁），被告甲○○於
    偵查中及原審法院調查時亦供稱：逃離竊盜現場時，被害人
    一直追著伊。當時鄭凱倫、許月芳一路上跟著我們，我們用
    跑的，他們騎車追來云云（見偵查卷第106頁、原審卷 (一)
　　第10頁），是被告二人於遭人發覺竊盜犯行後固逃離新竹縣
  　竹北市○○里○○段農地之盜所，惟顯然尚在告訴人鄭凱倫
    、許月芳跟蹤追躡之中，雖其二人為脫免逮捕、湮滅罪證而
    對告訴人鄭凱倫擊許月芳二人施強暴行為之地點在新竹縣竹
    北市○地街239巷15弄5號前約50公尺處，惟依上揭所述，仍
    屬刑法第 329條所謂「當場」，是被告二人所辯與告訴人鄭
    凱倫等人發生衝突地點並非行竊現場，而認非屬刑法第 329
    條所謂之當場，委無可採。
(五)按刑法第三百二十九條之準強盜罪，旨在以刑罰之手段，保
    障人民之身體自由、人身安全及財產權，免受他人非法之侵
    害。立法者就竊盜或搶奪而當場施以強暴、脅迫者，僅列舉
    防護贓物、脫免逮捕或湮滅罪證三種經常導致強暴、脅迫行
    為之具體事由，係選擇對身體自由與人身安全較為危險之情
    形，視為與強盜行為相同，而予以重罰。擬制為強盜行為之
    準強盜罪構成要件行為，雖未如刑法第三百二十八條強盜罪
    之規定，將實施強暴、脅迫所導致被害人或第三人不能抗拒
    之要件予以明文規定，惟必於竊盜或搶奪之際，當場實施之
    強暴、脅迫行為，已達使人難以抗拒之程度，其行為之客觀
    不法，方與強盜行為之客觀不法相當，而得與強盜罪同其法
    定刑，司法院釋字第六三０號解釋闡述甚明。查被告二人為
    湮滅罪證，由被告甲○○趁被告乙○○將告訴人壓制於地之
    際，搶下其手持拍攝渠等罪證之V8攝影機，並予以砸毀，暨
    被告乙○○及甲○○二人為脫免逮捕，被告乙○○於遭告訴
    人鄭凱倫追及後，與告訴人鄭凱倫發生扭打之際，自地上撿
    拾磚塊砸擊告訴人鄭凱倫之頭部，而被告甲○○則持搶下之
    V8攝影機朝告訴人鄭凱倫頭部砸擊，另被告乙○○並持磚塊
    砸擊告訴人許月芳頭臉部，暨被告甲○○騎駛機車欲離去現
    場時，衝撞告訴人鄭凱倫及許月芳，凡此均屬對告訴人鄭凱
    倫及許月芳之人體所施加之強暴行為，顯已達使人難以抗拒
    之程度。至被告甲○○將自告訴人鄭凱倫手上搶下之V8攝影
    機，故意朝地上猛砸毀壞，足以生損害於告訴人鄭凱倫，被
    告乙○○及甲○○二人上揭故意傷害告訴人鄭凱倫及許月芳
    之行為，暨被告甲○○強行將告訴人鄭凱倫停於現場之機車
    騎走，足以妨害告訴人鄭凱倫等人行使該機車之權利，此等
    故意犯行均難認屬被告二人所為強暴行為之當然結果，其中
    傷害及毀損既經合法告訴，均應依法論斷。查告訴人鄭凱倫
    及許月芳因遭被告乙○○及甲○○上揭傷害行為，告訴人鄭
    凱倫因而受有頭部外傷併鼻骨骨折、頭皮下血腫、臉部擦傷
    、疑似腦震盪、兩手與右膝部擦傷；告訴人許月芳受有頭部
    外傷併頭皮下血腫與臉部鼻部擦傷、疑似腦震盪等傷害，並
    有告訴人鄭凱倫及許月芳受傷照片及東元綜合醫院出具告訴
    人鄭凱倫及許月芳之診斷證明書二份在卷可稽（見偵查卷第
    40至41頁、57至61頁），另告訴人鄭凱倫所有之V8攝影機並
    遭砸毀，亦有遭毀損V8攝影機之照片附卷可參，此外並有告
    訴人丙○○出具領回MWO-918號重型機車之贓物認領保管單
    （見偵查卷第42頁）、MWO-918號重型機車、HB-150號營業
    用大貨車之車籍作業系統查詢認可資料（見偵查卷第52至53
    頁）、現場照片及新竹縣警察局竹北分局95年9月28日函送
    之現場圖1張等在卷可資佐證。
(六)綜上所述，被告二人所辯各節，要係卸責之詞，均無足採，
    事證明確，被告二人犯行，應堪認定。
三、核被告二人所為，均係犯刑法第 329條之犯竊盜罪為脫免逮
    捕及湮滅罪證而施強暴之準強盜罪、第277條第1項之傷害罪
    及第 354條之毀損罪﹔又被告甲○○強行將告訴人鄭凱倫騎
    至現場之機車騎走，以逃離現場，妨害告訴人鄭凱倫等使用
    該機車之權利，核其所為，係犯刑法第304條第1項之妨害人
    行使權利罪。又刑法第28條共犯之規定，修正前規定為：「
    二人以上共同實施犯罪之行為者，皆為正犯」；修正施行後
    之規定則為「二人以上共同實行犯罪之行為者，皆為正犯」
    ，其修正理由係排除陰謀共同正犯、預備正犯於本條規定之
    正犯，自係修正後法律有變更，對被告而言以新法有利。被
    告乙○○及甲○○二人間，就所犯準強盜、傷害（就傷害告
    訴人鄭凱倫部分）及毀損等罪，有犯意聯絡及行為分擔，均
    為共同正犯。原起訴書認被告二人所為係犯刑法第329條之
    準強盜罪，嗣經公訴人於原審法院審理時當庭更正起訴法條
    ，認被告二人係犯刑法第330條之加重準強盜罪（見原審卷
    (一)第51頁），惟被告乙○○及甲○○二人竊取告訴人丙○
    ○所有置於農地之大型鐵板一塊時，並未攜帶何兇器為之，
    渠等於行竊得手後，為湮滅罪證及脫免逮捕，被告乙○○返
    身追及告訴人鄭凱倫，因告訴人鄭凱倫極力反抗，被告乙○
    ○始一時撿拾原置於地上之磚塊（磚塊並未扣案，無從知悉
    其大小）砸擊告訴人鄭凱倫、許月芳，實難認被告二人於實
    施本件犯行時有何攜帶兇器，自無刑法第321條第1項第3款
    攜帶兇器之加重竊盜情形，而應依刑法第330條論以加重準
    強盜罪，公訴人認被告二人係犯刑法第330條之加重準強盜
    罪，容有未洽，惟加重準強盜罪及準強盜罪基本社會事實同
    一，爰依刑事訴訟法第300條規定變更起訴法條。至被告行
    為後，刑法第55條牽連犯之規定，業於94年2月2日修正公布
    刪除，並於95年7月1日施行，被告乙○○及甲○○二人為湮
    滅罪證及脫免逮捕時萌生傷害告訴人鄭凱倫、許月芳故意而
    施強暴行為，所犯準強盜與傷害二罪間；又二人為湮滅罪證
    而由被告甲○○毀損V8攝影機之行為，所犯準強盜與毀損罪
    間；暨被告甲○○為脫免逮捕而騎乘告訴人鄭凱倫之機車逃
    離，所犯準強盜罪與妨害人行使權利罪間，依修正後刑法之
    規定，應分論併罰。惟上開各罪間，均具有方法結果之牽連
    關係，依修正前即行為時刑法第55條牽連犯規定，應從一重
    處斷，是比較新舊法之規定，以修正前之規定較有利於被告
    ，則依刑法第2條第1項之規定，應適用修正前即行為時刑法
    第55條牽連犯之規定，從一重之加重準強盜罪處斷。另起訴
    書認係被告乙○○砸毀V8攝影機，容有誤會，應予說明。而
    查被告乙○○及甲○○二人有事實欄所載前科判決及執行情
    形，有本院被告乙○○及甲○○二人全國前案紀錄表各乙份
    在卷可憑，其等於受有期徒刑執行完畢後五年內再故意犯本
    件有期徒刑以上之罪，不論依修正前之刑法第47條，或修正
    後之刑法第47條第1項之規定，均構成累犯，對被告二人而
    言並無有利或不利之情形，自不生新舊法比較之問題，毋庸
    為新舊法適用之比較，爰依現行刑法第47條第1項規定，加
    重其刑。原審就被告乙○○及甲○○二人予以論罪科刑，固
    非無見，惟查被告乙○○於與告訴人鄭凱倫扭打而均倒於地
    上之際，為脫免告訴人鄭凱倫之糾纏，始一時撿拾地上之磚
    塊砸擊告訴人鄭凱倫及上前欲救援之告訴人許月芳，原審以
    被告乙○○持客觀上具有危險性，足以對人之身體、生命、
    安全構成威脅之兇器磚塊，毆擊告訴人鄭凱倫及許月芳，認
    被告二人有刑法第321條第1項第3款攜帶兇器之加重竊盜犯
    行，應依刑法第330條之加重準強盜罪論處，其論斷尚有未
    洽，是被告二人上訴意旨否認有準強盜犯行，固均無理由，
    惟原判決既有可議，自應由本院予以撤銷改判，爰審酌被告
    二人之素行、犯罪之動機、目的、手段，因竊取他人財物遭
    告訴人等發現，竟不知反省，猶對自後追及之告訴人鄭凱倫
    及許月芳施強暴，並因而致告訴人鄭凱倫等受傷，犯罪情節
    非輕，及犯罪後之態度等一切情狀，分別量處如主文第2項
    所示之刑。
據上論斷，應依刑事訴訟法第369條第1項前段、第364條、第299
條第1項前段、第 300條，刑法第2條第1項前段、第28條、第329
條、第277條第1項、第304條第1項、第354條、第47條第1項、修
正前刑法第55條、修正前罰金罰鍰提高標準條例第1條，判決如
主文。
本案經檢察官賴俊雄到庭執行職務。
中　　華　　民　　國　　96　　年　　11　　月　　29　　日
 　　　      　　 刑事第十六庭  審判長法　官　葉騰瑞
                                      法　官　莊明彰
                                      法　官　吳鴻章
以上正本證明與原本無異。
如不服本判決，應於收受送達後10日內向本院提出上訴書狀，其
未敘述上訴之理由者並得於提起上訴後10日內向本院補提理由書
（均須按他造當事人之人數附繕本）。
                                      書記官  魏淑娟
中　　華　　民　　國　　96　　年　　11　　月　　29　　日
附錄：本案論罪科刑法條全文
中華民國刑法第329條
（準強盜罪）
竊盜或搶奪，因防護贓物、脫免逮捕或湮滅罪證，而當場施以強
暴脅迫者，以強盜論。
中華民國刑法第277條
（普通傷害罪）
傷害人之身體或健康者，處 3 年以下有期徒刑、拘役或 1 千元
以下罰金。
犯前項之罪因而致人於死者，處無期徒刑或 7 年以上有期徒刑；
致重傷者，處3年以上10年以下有期徒刑。
中華民國刑法第304條
（強制罪）
以強暴、脅迫使人行無義務之事或妨害人行使權利者，處 3 年以
下有期徒刑、拘役或 3 百元以下罰金。
前項之未遂犯罰之。
中華民國刑法第354條
（毀損器物罪）
毀棄、損壞前二條以外之他人之物或致令不堪用，足以生損害於
公眾或他人者，處2年以下有期徒刑、拘役或5百元以下罰金。
